【裁判字號】    89,台上,2582
【裁判日期】    890511
【裁判案由】    偽造文書
【裁判全文】
最高法院刑事判決                              八十九年度台上字第二五八二號
    上  訴  人  甲○○
右上訴人因乙○○自訴偽造文書案件，不服台灣高等法院中華民國八十七年三月九日
第二審更審判決（八十五年度上更(一)字第一○四八號，自訴案號：台灣台北地方法院
八十四年度自字第五○○號），提起上訴，本院判決如左：
    主  文
上訴駁回。
    理  由
按刑事訴訟法第三百七十七條規定，上訴於第三審法院，非以判決違背法令為理由，
不得為之。是提起第三審上訴，應以原判決違背法令為理由，係屬法定要件。如果上
訴理由狀並未依據卷內訴訟資料，具體指摘原判決不適用何種法則或如何適用不當，
或所指摘原判決違法情事，顯與法律規定得為第三審上訴理由之違法情形，不相適合
時，均應認其上訴為違背法律上之程式，予以駁回。本件上訴人甲○○上訴意旨略稱
：按刑法第二百十條之偽造文書罪，以無制作權人而捏造他人名義制作該文書為構成
要件，上訴人為「大甲杜宅重建委員會」之主任委員，有權以該名義制作各類文書。
而偽造文書罪又以其偽造文書之犯行，足以生損害於他人為要件，原判決既認定上開
重建委員會未經成立、存在，自訴人乙○○亦拒絕受聘為責任委員，上訴人縱有偽造
文書犯行，亦不足生損害於公眾或他人云云。本件原判決認定上訴人與自訴人因債務
糾紛，衍生多起訴訟，且不滿杜家所有供擔保之台中縣大甲鎮○○段第六五一號等七
筆土地之地上建物即門牌同鎮○○路七十二號等房屋於民國八十二年四月十四日及同
年十二月七日為自訴人拆除，明知自訴人非該委員會之委員，竟基於行使偽造私文書
之概括犯意，先於八十三年四月十四日，假借成立「大甲杜宅重建委員會」之名，自
任主任委員，以其母杜秋雲，其弟吳子玉為副主任委員，復廣設當然委員、文化委員
、責任委員、監督委員、法務委員等數十人，擅自偽刻「大甲杜宅重建委員會」印章
，先後於如原判決附表（以下簡稱附表）所示之時間、地點、偽造如附表壹所示之會
議紀錄、或函件寄與自訴人、陳麗珠、洪暘公司、黃雲宗、魏鄉惠、陳清雄及楊憲明
等人，並於如附表貳所示之時間、地點，明知自訴人並未出席，參與會議決議，竟偽
稱「全體出席」，並決議通過多項議決案，偽造如附表貳所示之會議紀錄函寄與自訴
人，足生損害於自訴人等人等情，係依憑上訴人所供其成立之上開委員會，刻用印章
並自行制作會議紀錄寄與自訴人等情，核與自訴人指訴情節相符，並有上開會議紀錄
足憑，資以認定上訴人有行使偽造文書之犯行，因而撤銷第一審判決，改判論處上訴
人連續行使偽造私文書，足以生損害於他人罪刑（緩刑三年），已說明其所憑之證據
及認定之理由，並以上訴人所辯，其為上開委員會之主任委員，自有制作上開文書之
權限，而會議紀錄所載之全體委員係指已應聘者而言，自訴人未應聘為委員，自不足
以生損害於自訴人云云。惟查上開重建委員會既未經成立，自訴人亦未應聘為委員，
上訴人以上開委員會名義制作各次聯席會議，虛列自訴人為責任委員參與會議與表決
，自足以生損害於自訴人，認上訴人所辯為卸責飾詞，不足採信，已於理由中詳加說
明與指駁，從形式觀察，並無違背法令之情形存在。次按上訴人供承：上開委員會之
印章係八十三年四月十二日或十三日所刻用，開會時無人參加，故自任為主任委員，
自行紀錄，及自訴人未應聘為責任委員等語，而刑法第二百十條之偽造文書罪，重在
保護文書公共之信用，非僅保護制作名義人之利益，故所偽造之文書，如足以生損害
於公眾或他人，其犯罪即告成立，不問實際上有無制作名義人其人或係架空虛造，亦
無妨於本罪之成立。上訴意旨未依卷內訴訟資料具體指摘原判決不適用何種法則或如
何適用不當，徒就原審採證認事之適法行使任意指摘，核與法律規定得為第三審上訴
理由之違法情形不相適合，其上訴為違背法律上之程式，應予駁回。
據上論結，應依刑事訴訟法第三百九十五條前段，判決如主文。
中      華      民      國    八十九    年      五      月     十一     日
                              最高法院刑事第十一庭
                                  審判長法官  莊  登  照
                                        法官  洪  明  輝
                                        法官  黃  一  鑫
                                        法官  林  秀  夫
                                        法官  郭  毓  洲
      右正本證明與原本無異
                                              書  記  官
中      華      民      國    八十九    年      五      月     十八     日


司法院資訊處製作；財團法人民間司法改革基金會備份。
